【裁判字號】    90,自,91
【裁判日期】    920130
【裁判案由】    瀆職
【裁判全文】
臺灣桃園地方法院刑事裁定                              九十年度自字第九一號
    自  訴  人  庚○○  男  三.
    被      告  己○○  住台北市○○路五號十樓
    選任辯護人  賴錦珖  男  四十四歲（民國○○○年○月○○日生）
    被      告  丁○○  住桃園.
                戊○○  住同右.
                丙○○  住同右.
                甲○○  住同右.
                乙○○  女  四.
右列被告等人因業務侵占案件，經自訴人提起自訴，本院裁定如左：
    主  文
自訴駁回。
    理  由
一、按法院或受命法官於自訴案件第一次審判期日前訊問及調查結果，如認為案件有
    刑事訴訟法第二百五十二條至第二百五十四條之情形者，得以裁定駁回其自訴，
    同法第三百二十六條第四項定有明文。
二、自訴意旨略以：緣自訴人為第四屆國代參選人，於民國八十九年四月十二日至桃
    園縣選舉委員會繳納新台幣二十萬元保證金，並完成登記相關事宜，惟嗣後選舉
    不能，自訴人乃請求選務單位返還上述保證金數額及所欠利息，時至今日被告等
    人充耳不聞，顯然共同涉有刑法第三百三十六條第二項之業務侵占罪嫌云云。
三、按犯罪事實應依證據認定之，無證據不得推定其犯罪事實；又不能證明被告犯罪
    者應諭知無罪之判決，刑事訴訟法第一百五十四條及第三百零一條第一項分別定
    有明文。又告訴人之告訴（含自訴人之自訴）係以使被告受刑事追訴為目的，是
    其陳述是否與事實相符，仍應調查其他證據以資審認；而刑法上之業務侵占罪，
    係於業務上或擅自處分自己管有之他人所有物，或變異原來之持有意思為不法所
    有之意，而逕為所有人之行為，始克成立。訊據被告即任職於桃園縣政府選舉委
    員會辦事員之乙○○固坦承因業務上持自訴人所繳納之前開保證金二十萬元等情
    不諱，惟堅決否認涉有上揭業務侵占犯行，辯稱：伊在八十九年四月二十八日有
    發函通知庚○○於五月一日來領回保證金，但他都沒有來，到九十年六月二十二
    日他有請求書要求桃園縣政府選舉委員會返還保證金及利息，伊遂於六月二十九
    日依選罷法之規定，請他再來領取保證金，但他還是沒有來領取等語，任職於桃
    園縣政府選舉委員會行政室主任之被告甲○○亦遞書狀為前開相同之答辯。經查
    ，桃園縣政府選舉委員會確有以該委員會之主任委員即被告丁○○之名義於八十
    九年四月二十八日發文八九桃選一字第九六０號之函予自訴人，通知自訴人於五
    月一日攜帶該會原製發之收據暨私章，前至該會行政室領回保證金新台幣二十萬
    元整之支票，此有該函一紙附卷可稽，雖自訴人又於九十年六月二十二日再度以
    請求書向桃園縣政府選舉委員會要求發還保證金，然桃園縣政府選舉委員會又於
    九十年六月二十九日以九十桃選行字第五八一號函發文予自訴人，請自訴人即日
    起攜帶保證金收據、身分證、印章至該會領取支票，亦有該發文一紙在卷足憑，
    是以桃園縣政府選舉委員會之辦事員即被告乙○○、行政室主任即被告甲○○、
    會計室主任即被告丙○○、主任委員即被告丁○○、前桃園縣政府選舉委員會總
    幹事即被告戊○○等人實已盡其職務上之責任通知自訴人領回其已繳納之保證金
    二十萬元，係自訴人怠於前往領取才致其保證金猶仍由桃園縣政府選舉委員會保
    管中，被告丁○○、戊○○、丙○○、甲○○、乙○○等人自無意圖不法所有侵
    占「他人」款項之可言，核與業務侵占罪之構成要件不符。另被告己○○固係前
    中央選舉委員會主任委員，惟依自訴人所呈附卷之保證金收據一紙，係由桃園縣
    政府選舉委員會開立，核與中央選舉委員會無關，該保證金既由桃園縣政府收執
    ，自係由桃園縣政府保管占有中，難認與中央選舉委員會有何關連，自訴人亦未
    能提供任何證據足認被告己○○核與桃園縣政府選舉委員會之前開被告有何業務
    侵占共犯之犯行，此外復查無其他積極証據足認被告等人有何自訴人所指之犯行
    ，應認被告等人均犯罪嫌疑不足，依照首開說明，本件自訴應予駁回。
據上論斷，應依刑事訴訟法第三百二十六條第三項、第二百五十二條第十款，裁定如
主文。
中      華      民      國    九十二    年      一      月     三十     日
                              臺灣桃園地方法院刑事第二庭
                                  法  官  林  恆  吉
右正本證明與原本無異。
如不服本裁定，應於裁定送達後五日內向本院提出抗告狀。
                                  書記官  邱  仲  騏
中      華      民      國    九十二    年      一      月     三十     日


司法院資訊處製作；財團法人民間司法改革基金會備份。
